【裁判字號】    98,易,1296
【裁判日期】    981223
【裁判案由】    竊盜等
【裁判全文】
臺灣高雄地方法院刑事判決              98年度易字第1296號
公  訴  人  臺灣高雄地方法院檢察署檢察官
被      告  丁○○
選任辯護人  吳秋麗律師
上列被告因竊盜等案件，經檢察官提起公訴（98年度偵緝字第19
71號）後，被告於準備程序為有罪之陳述，經合議庭裁定由受命
法官依簡式審判程序獨任審理，並判決如下：
    主  文
丁○○踰越牆垣及安全設備竊盜，處有期徒刑柒月。又踰越牆垣
及安全設備竊盜，處有期徒刑捌月。又踰越牆垣及安全設備竊盜
，處有期徒刑玖月。又無故侵入他人住宅，處有期徒刑參月。應
執行有期徒刑貳年貳月。
    事  實
一、丁○○曾於民國74年間經診斷患有人格違常併戀物症、智能
    減退之症狀，並於92年間，因竊盜女性內衣供己欣賞，經本
    院以92年度簡字第1969號判處罰金新臺幣（下同）4, 000元
    。復於97年間，因手頭拮据，竟意圖為自己不法之所有，分
    別於下列時間，從自宅高雄市○○區○○路174 巷21號4 樓
    ，踰越牆垣至隔鄰即同巷19號4 樓陽台，再搬開遮擋4 樓房
    間氣窗孔隙之塑膠板後，踰越氣窗進入室內，以此同一方式
    侵入該棟2 、3 、4 樓已分別分租予戊○○、丙○○、乙○○之透天厝住宅，而為下列犯行：
  (一)97年10月間某日日間，在2 樓戊○○房間內，徒手竊取戊○○所有內衣褲1 套得逞。
  (二)97年11月7 日下午2 時許，將上開竊得之內衣褲1 套放回戊○○房間，再徒手竊取戊○○所有另1 套內衣褲，及在3 樓
    丙○○房間，竊得丙○○所有放在床上之現金5,000 元得逞
    。
  (三)97年11月11日上午11時許，在2 樓戊○○房間搜尋財物未果
    ，即前往4 樓乙○○房間，徒手竊取乙○○所有放在化妝檯
    抽屜內現金1 萬1,000 元得逞。
二、另基於無故侵入他人住宅之犯意，未經乙○○同意，於98年
    2 月25日凌晨4 時許，以相同方式侵入上址4 樓陽台，後因
    乙○○遭聲響驚醒而打開房內電燈，丁○○始離去現場。
三、嗣因戊○○發覺屢次遭竊，在其房間內裝設網路攝影機，攝
    得丁○○如上揭事實一(三)所示在房間門口物色財物之照片，
    遂報警查獲，惟如上揭事實(二)遭竊之內衣褲1 套業經丁○○
    丟棄，事實(二)、(三)遭竊之現金則已花費用罄，始悉上情。
四、案經乙○○訴由高雄市政府警察局三民第二分局報請臺灣高
    雄地方法院檢察署檢察官偵查起訴。
    理  由
一、本件被告丁○○所犯均係死刑、無期徒刑、最輕本刑為3 年
    以上有期徒刑以外之罪，其於準備程序均就上揭被訴事實為
    有罪之陳述，經本院告知簡式審判程序之旨，並聽取檢察官
    及被告意見後，認無不得或不宜改依簡式審判程序進行之處
    ，爰依刑事訴訟法第273 條之1 第1 項及第284 條之1 規定
    ，經合議庭裁定進行簡式審判程序。
二、上揭事實均據被告坦承不諱，核與證人即被害人戊○○、丙○○、乙○○於警詢時、偵查中證述之情節相符，復有現場
    及被告模擬侵入方式之照片4 張、證人戊○○提供之照片11
    張附卷可稽（見98年度偵字第20764 號卷第25至32頁）。足
    見被告任意性之自白均與事實相符，堪以採信。是本件事證
    明確，被告犯行均堪認定，應予依法論罪科刑。
三、按刑法第321 條第1 項第2 款所謂毀越門扇牆垣，係指毀損
    或超越及踰越門扇牆垣；同款「其他安全設備」，係指門扇
    、牆垣以外而與門扇牆垣同其性質，依社會通常觀念足認為
    防盜之設備而言，例如窗戶即屬之；毀越門扇而入室行竊，
    其越入行為即屬侵入住宅，已結合於所犯加重竊盜之罪質中
    ，無更行構成侵入住宅罪；且將住戶財物一併竊去，其所竊
    取者，雖屬數人之財物，但非行為人所能知悉，應成立一個
    夜間侵入住宅竊盜之罪，不發生數罪問題，最高法院分別著
    有22年上字第454 號、45年台上字第1443號、27年上字第18
    87號及29年上字第1403號判例意旨可資參照。是核被告上揭
    事實一(一)至(三)所為，均係犯刑法第321 條第1 項第2 款之踰
    越牆垣及安全設備竊盜罪；上揭事實二則係犯刑法第306 條
    第1 項之無故侵入他人住宅罪。起訴意旨認被告上揭事實一
    (二)、(三)部分另犯刑法第306 條第1 項之無故侵入他人住宅罪
    ，且應與踰越牆垣及安全設備竊盜罪論以想像競合犯，容有
    誤會，附此敘明。又被告如事實一(二)所示犯行，雖分別竊取
    丙○○、戊○○2 人之財物得逞，及如事實一(三)所示犯行，
    雖另著手行竊被害人戊○○之財物而不遂，然均無證據證明
    被告主觀上認知係侵害2 個財產監督權，揆諸前揭判例意旨
    ，應僅論以一罪，併此敘明。被告所犯上開3 次踰越牆垣及
    安全設備竊盜罪及1 次無故侵入他人住宅罪，犯意各別，行
    為互殊，應分論併罰。
四、次按行為時因精神障礙或其他心智缺陷，致不能辨識其行為
    違法或欠缺依其辨識而行為之能力者，不罰；行為時因前項
    之原因，致其辨識行為違法或依其辨識而行為之能力，顯著
    減低者，得減輕其刑，刑法第19條第1 、2 項定有明文。故
    其處罰與否，仍須視精神疾病程度如何，非謂凡有精神疾病
    者均可不罰或減輕其刑，必以其犯罪行為確在精神疾病中者
    為限，最高法院著有22年上字第1771號判例意旨可資參照。
    且此項判斷標準，係以生理學及心理學之混合立法體例，區
    分為生理原因與心理結果，前者可依醫學專家之鑑定結果，
    判斷有無精神障礙或其他心智缺陷，後者則由法院判斷行為
    人於行為時，辨識其行為違法，或依其辨識而行為之能力，
    是否屬不能、欠缺或顯著減低，例如，重度智障者，對於殺
    人行為完全無法明瞭或難以明瞭其係法所禁止，又如患有被
    害妄想症之行為人，雖知殺人為法所不許，但因被害妄想，
    而無法控制或難以控制而殺害被害人，此觀上揭條文於94年
    2 月2 日是次修法之修正理由自明。是以，具體個案中行為
    人是否有「精神障礙或其他心智缺陷」一事，固應由醫學專
    家為之，惟就行為人於行為時「辨識其行為違法，或依其辨
    識而行為之能力」有無喪失或降低之判斷，則屬法院依卷證
    資料加以審酌之範圍，非謂一有精神障礙或心智缺陷之情形
    ，即應遽認行為人辨識其行為違法或依其辨識而行為之能力
    有所喪失或降低。本件被告自青年時曾如事實欄首揭所示經
    診斷患有人格違常之戀物症、智能減退，並偷竊女性內衣褲
    之行為，有高雄市立凱旋醫院74年8 月15日、98年11月3 日
    診斷證明書及臺灣高等法院被告前案紀錄表各1 份附卷可憑
    （見本院98年度易字第1296號卷第5 、34至35頁），且自被
    告屢因竊取女性內衣褲供己欣賞之紀錄觀之，其源因心性發
    展上有所障礙，在性欲望和性興奮之驅使下，透過收集與異
    性身體接觸之物品，以獲取性滿足或當作性刺激之重要來源
    ，而患有上開疾病，堪可採信。惟查：
  (一)被告所為竊盜犯行，係屢趁日間被害人外出之際，踰越牆垣
    至該住處，再搬開遮擋4 樓房間氣窗孔隙之塑膠板而踰越氣
    窗侵入室內，未逕自竊取如卷附蒐證照片（見偵卷第28頁）
    所示晾曬於走廊、陽台外之女性衣物，反而進入各樓層之房
    間，竊取不易為外人輕易得見之女性內衣褲及被害人丙○○
    、戊○○分別放在房間床上、化妝檯抽屜內之現金。足見被
    告於著手前，對日間被害人外出之際，行竊較不易為人察覺
    一事有所認知，且係有計畫性地，自始即基於竊取屋內財物
    之意，接續地翻越牆垣、氣窗、進入4 樓、3 樓、2 樓房內
    、開啟抽屜，搜刮與戀物症之病態心理並無關連之現金財物
    。被告所為，實與一時性、偶發性、無計畫地，在無法克制
    自己之情況下，捶手可得處竊取他人財物之情形有別，則甚
    難想像被告係因患有上開疾病以致於辨識行為違法之能力顯
    著減低，或難以控制而為之。
  (二)被告為警查獲後，迭經員警詢問、檢察官偵訊、本院審理中
    ，均能意識清楚地陳述缺錢花用之行竊目的、上開侵入被害
    人住處手法及財物等內容，及清楚瞭解自身相關日常事務，
    例如住址、母親姓名寫法、自己使用之手機門號等情，並坦
    承犯行，帶同員警前往案發現場模擬行竊手法，此有警詢筆
    錄、偵訊筆錄及審判筆錄各1 份附卷可稽（見98年度偵字第
    20764 號卷第25至26頁、本院98年度易字第1296號卷第25至
    27、31頁）。再者，被告有如事實欄所示之竊盜前案紀錄，
    曾因竊取他人財物為警查獲，對竊取行為乃違法行為有所認
    識，有臺灣高等法院被告前案紀錄表1 份可憑，亦為被告自
    承明確（見本院98年度易字第1296號卷第5 、43-1頁），足
    見被告對知覺理解及判斷其所為係違法行為一事，並無喪失
    或大幅減退之情形，而與一般正常人並無不同，仍有完全之
    辨別是非及控制行動之能力。
  (三)況且戀物症之患者仍具有處理日常生活事務及適當接觸現實
    環境之能力，與對外界環境存有脫離現實之奇特感覺、經驗
    、思考方式，甚至幻聽、幻覺之精神異常不同，幾乎不可能
    達到「心神喪失」、「無意識」或「精神錯亂」狀態。又收
    集與異性身體接觸之物品，非必然須以偷竊方式始能為之，
    故難謂被告為上開犯行有何不可歸責之理。
  (四)綜上，足認被告本件所為多次犯行，均係經其考慮周詳，且
    於知悉自身行為違法之狀況下所為，其行為時具有完全之責
    任能力，已甚為明確，不因被告是否確實患有戀物症而有所
    不同，揆諸前揭法條及判例意旨之說明，自無從因此予以減
    輕其刑，附此敘明。
五、爰審酌被告不思以正當方式取得財物，竟圖私慾而踰越牆垣
    及安全設備，侵入他人住宅並竊取財物，侵害法益程度非輕
    ，不僅破壞他人居住安寧，且對他人生命、身體有相當危險
    性，於社會治安危害重大，復將竊得金錢花費用罄，未與被
    害人和解，不宜量處過輕之刑，惟念及其犯後終能坦承犯行
    ，已有悔意，態度尚可，與考量其竊盜內衣褲係為供己欣賞
    ，未作他途，竊盜金錢價值非高，係因手頭拮据為供己花用
    ，並患有智能減退、戀物症，及教育程度為國中肄業、家境
    勉持、以臨時工為業、名下無財產（見本院98年度易字第12
    96號卷第40頁財政部高雄市國稅局綜合所得稅各類所得資料
    清單1 份）等一切情狀，分別量處如主文所示之刑，並定應
    執行刑，以資懲儆。末按數罪併罰中之一罪，依刑法規定得
    易科罰金，若因與不得易科之他罪併合處罰結果而不得易科
    罰金時，原可易科部分所處之刑，自亦無庸為易科折算標準
    之記載，此有司法院釋字第144 號解釋可資參照，本件被告
    所犯如事實二所示之罪所處之刑，雖經宣告有期徒刑3 月，
    原得易科罰金，惟所犯事實一所示各罪，不符刑法第41條第
    1 項得易科罰金之規定，是揆諸上開解釋，原得易科部分所
    處之刑，自毋庸為易科罰金折算標準之記載，併此指明。
據上論斷，應依刑事訴訟法第273 條之1 第1 項、第299 條第1
項前段，刑法第321 條第1 項第2 款、第306 條第1 項、第51條
第5 款，刑法施行法第1 條之1 ，判決如主文。
本案經檢察官甲○○到庭執行職務。
中    華    民    國    98    年    12    月    23    日
                  刑事第十四庭   法  官   李俊霖
以上正本證明與原本無異。
如不服本判決應於收受送達後10日內向本院提出上訴書狀，並應
敘述具體理由；如未敘述上訴理由者，應於上訴期間屆滿後20日
內向本院補提理由書（均須按他造當事人之人數附繕本）「切勿
逕送上級法院」。
中    華    民    國    98    年    12    月    23    日
                                 書記官   武凱葳
附錄本件論罪科刑之法條：
中華民國刑法第321條
犯竊盜罪而有左列情形之一者，處6 月以上、5 年以下有期徒刑
：
一  於夜間侵入住宅或有人居住之建築物、船艦或隱匿其內而犯
    之者。
二  毀越門扇、牆垣或其他安全設備而犯之者。
三  攜帶兇器而犯之者。
四  結夥三人以上而犯之者。
五  乘火災、水災或其他災害之際而犯之者。
六  在車站或埠頭而犯之者。
前項之未遂犯罰之。
中華民國刑法第306條
無故侵入他人住宅、建築物或附連圍繞之土地或船艦者，處1 年
以下有期徒刑、拘役或300 元以下罰金。
無故隱匿其內，或受退去之要求而仍留滯者，亦同。


司法院資訊處製作；財團法人民間司法改革基金會備份。
